臺灣高雄地方法院刑事判決　　　　　　　100年度易字第190號
公　訴　人　臺灣高雄地方法院檢察署檢察官
被　　　告　劉耀隆
　　　　　　許勝和
上列被告因傷害等案件，經檢察官提起公訴（99年度偵字第3407
6 號），本院判決如下：
    主  文
劉耀隆犯恐嚇危害安全罪，處拘役貳拾伍日，如易科罰金，以新
臺幣壹仟元折算壹日。又犯傷害罪，處拘役伍拾伍日，如易科罰
金，以新臺幣壹仟元折算壹日。應執行拘役柒拾伍日，如易科罰
金，以新臺幣壹仟元折算壹日。
許勝和犯傷害罪，處拘役參拾日，如易科罰金，以新臺幣壹仟元
折算壹日。
    事  實
一、劉耀隆、許勝和前因故存有糾紛、怨隙，劉耀隆為此心存不
    滿，乃於民國99年9 月22日中秋節19時40分許，趁酒意（惟
    劉耀隆本案行為時之辨識行為違法及依其辨識而行為等能力
    ，尚未達全然欠缺，或顯著減低之程度）在許勝和位於高雄
    市○○區○○路190 號住處外大聲咆哮，並基於恐嚇之犯意
    ，迭以「要挖你的眼睛」之加害他人身體安全言語，兼伴以
    伸出食、中指比向眼睛之手勢（以下逕稱挖眼睛之手勢），
    恫嚇屋內之許勝和並吆喝許勝和出門單挑，使許勝和心生畏
    懼，致生危害於安全。
二、迨許勝和見友人陳榮於當日近20時，攜帶炒米粉前來住處共
    度中秋節，乃鼓起勇氣步出門外示意劉耀隆離去，詎劉耀隆
    竟另萌傷害他人身體之犯意，徒手攻擊許勝和，而許勝和見
    狀，亦旋即基於傷害他人身體之犯意，以左手繞過劉耀隆腰
    部、右手繞過劉耀隆肩、頸部之方式，與劉耀隆相互緊抱對
    峙，並趁隙彼此猛力勒、抓，嗣經許勝和之配偶黃玉珠、友
    人陳榮將許勝和拉回住處內，雙方始停止互毆，惟許勝和已
    為此受有右頸下方抓傷併瘀血4X4 平方公分、左上臂抓傷1X
    0.1 平方公分等傷害，至劉耀隆也因而受有左肩扭傷、頸部
    扭傷及鈍挫傷等傷害。
三、劉耀隆見許勝和返回住處後，並無意離去，反係承前恐嚇犯
    意，接續：
  (一)於當日20時0 分許，亦在許勝和住處外，以「要挖你的眼睛
    」之加害他人身體安全言語及挖眼睛之手勢，恫嚇許勝和，
    使許勝和心生畏懼，致生危害於安全。惟因據報於當日20時
    10分許到場之林介川員警加以勸阻，嗣並陪同劉耀隆步行返
    回住處，劉耀隆方一度離開現場。
  (二)又旋於當日21時40分許（起訴書誤載為20分許，應予更正）
    ，再次現身許勝和住處外，亦以「要挖你的眼睛」之加害他
    人身體安全言語及挖眼睛之手勢，恫嚇許勝和，使許勝和心
    生畏懼，致生危害於安全。嗣據報再次到場處理之林介川員
    警，通知劉耀隆家屬將劉耀隆帶回住處照料，劉耀隆始未續
    行恫嚇許勝和。
四、案經許勝和、劉耀隆分別訴由高雄市政府警察局小港分局報
    請臺灣高雄地方法院檢察署檢察官偵查起訴。
    理  由
壹、證據能力方面
一、按被告以外之人（包括證人、鑑定人、告訴人、被害人及共
    同被告等，下同）於偵查中向檢察官所為陳述，除顯有不可
    信之情況者外，得為證據，刑事訴訟法第159 條之1 第2 項
    定有明文。蓋被告以外之人所為之偵查筆錄，性質上固屬傳
    聞證據，惟現階段刑事訴訟法規定檢察官代表國家偵查犯罪
    、實施公訴，依法具有訊問證人等權，且證人須經具結，而
    實務運作時，檢察官偵查中向證人所取得之陳述，原則上均
    能遵守法律規定，不致違法取供，可信度極高。職是，如證
    人前於偵查中已具結而為證述，除反對該項供述得具有證據
    能力之一方已釋明「顯有不可信之情況」之理由外，不宜即
    遽指該證人於偵查中之陳述不具證據能力。經查，證人陳榮
    、黃玉珠、黃文龍、郭鴻誼之偵查中陳述，均經具結，而被
    告劉耀隆並未指明證人陳榮、黃玉珠、黃文龍之偵查中陳述
    ，有何「顯不可信之情況」，而被告許勝和也未指明證人郭
    鴻誼之偵查中陳述，有何「顯不可信之情況」，即遽謂該等
    偵查中陳述欠缺證據能力，原無足取，況該等證人俱於本院
    審理時到庭接受被告之對質、詰問，而賦予被告反對詰問之
    機會，依前開說明，該等證人於偵查中之陳述，自應有證據
    能力。
二、另按被告以外之人，於審判外之言詞或書面陳述，除法律有
    規定者外，不得作為證據；又被告以外之人於檢察事務官、
    司法警察官或司法警察調查中所為之陳述，與審判中不符時
    ，其先前之陳述具有較可信之特別情況，且為證明犯罪事實
    存否所必要者，得為證據，刑事訴訟法第159 條第1 項、第
    159 條之2 分別定有明文。是被告以外之人於司法警察（官
    ）調查中所為之陳述，依刑事訴訟法第159 條第1 項規定，
    係屬傳聞證據，原則上無證據能力，惟如該陳述與審判中不
    符時，其先前之陳述具有較可信之特別情況，且為證明犯罪
    事實存否所必要者，依同法第159 條之2 規定（即刑事訴訟
    法第159 條第1 項所指之「除法律有規定者外」），始例外
    認為有證據能力；如該陳述與審判中相符時，因該陳述並不
    符合刑事訴訟法第159 條之2 有關傳聞例外之規定，即不得
    作為認定本案犯罪事實有無之證據，此時，當以證人於審判
    中之陳述作為證據。查被告劉耀隆抗辯證人陳榮、黃玉珠、
    黃文龍警詢中之陳述並無證據能力，而本院經核該等證人於
    警詢陳述之被告劉耀隆施加恐嚇經過，暨證人陳榮於警詢陳
    述之被告劉耀隆、許勝和（下合稱被告2 人）肢體接觸衝突
    過程，與渠等於本院審理時之證述內容，相互吻合，是以本
    院直接援引該等證人之審理中證述應屬已足，該等證人之前
    開警詢陳述，即非證明被告犯罪事實存否所必要，依前開法
    律規定，應無證據能力。
三、除前已說明之部分外，本判決引用之其餘證據資料（詳後引
    用之各項證據），其中係屬傳聞證據部分，縱無刑事訴訟法
    第159 條之1 至第159 條之4 或其他規定之傳聞證據例外情
    形，亦因被告2 人、檢察官，明示同意作為本案證據使用（
    本院易字卷第30-31 、96頁）。而本院審酌卷內並無事證顯
    示各該陳述之作成時、地與週遭環境，有何致令陳述內容虛
    偽、偏頗之狀況後，也認為適當，依刑事訴訟法第159 條之
    5 第1 項之規定，為傳聞法則之例外，亦應有證據能力。
貳、實體方面
一、訊據被告劉耀隆固坦認曾於99年9 月22日中秋節19時40分許
    ，酒後現身被告許勝和住處前方，迄至林介川員警第1 次到
    場方一度離開，惟旋於當日21時許，再次現身在被告許勝和
    住處前方，嗣員警林介川第2 次到場，方在家屬陪同下返回
    住處等事實；另被告許勝和亦不諱言當日晚間曾在住處前方
    ，以左手繞過被告許勝和腰部、右手繞過被告許勝和肩、頸
    部之方式，抱住被告許勝和一節。惟被告2 人均矢口否認有
    何犯行，被告劉耀隆辯稱：我行經被告許勝和住處前方時，
    被告許勝和突然衝向我揚言要戳我的眼睛，且同時伸出手指
    朝著我的眼睛戳過來，但被告許勝和沒有戳到，就改以手指
    鎖住我的喉嚨並把我過肩摔落在地，繼而出拳朝我右太陽穴
    位置一連猛敲3 下，我勉強起身後發現被告許勝和已躲入住
    處，讓我根本無從反擊，我只好一直待在被告許勝和住處外
    叫被告許勝和出來把事情講清楚，之後員警第1 次前來勸我
    回家，我回到家後因頸部疼痛乃前往醫院就診，而離開醫院
    後，我深覺不堪受辱，才再次前往被告許勝和住處，直到員
    警第2 次到場才離開，但這整個過程中，我未曾以任何言語
    、手勢恐嚇被告許勝和云云（本院易字卷第31-32 、98頁）
    ；另被告許勝和則以：當日是被告劉耀隆先在住處前方挑釁
    ，我很害怕，直到友人陳榮抵達住處擬共度中秋節後，才敢
    踏出大門示意被告劉耀隆離開，沒想到被告劉耀隆突然揮拳
    朝我打來，我一時重心不穩，就以左手繞過被告劉耀隆腰部
    、右手繞過被告劉耀隆肩、頸部之方式阻止被告劉耀隆，我
    這樣做是正當防衛等語置辯（本院易字卷第33頁、第98頁反
    面）。經查：
  (一)被告2 人前因故存有糾紛、怨隙；被告劉耀隆曾於99年9 月
    22日中秋節19時40分許，酒後行經被告許勝和住處前方，嗣
    被告2 人一度在被告許勝和住處外發生肢體接觸衝突，被告
    許勝和之配偶黃玉珠、友人陳榮見狀乃即將被告許勝和拉回
    住處，惟被告劉耀隆並未立即離開，猶待在被告許勝和住處
    外一帶咆哮，直到林介川員警於當日20時10分許第1 次據報
    到場勸阻，方在林介川員警之陪同下步行暫返住處，繼又於
    當日20時33分許抵達高雄市立小港醫院（下稱小港醫院）就
    診，並經醫師診斷受有左肩扭傷及頸部扭、挫傷等傷害；及
    被告劉耀隆於當日21時35分許離開小港醫院後，旋又前往被
    告許勝和住處外咆哮，迄至林介川員警第2 次據報到場，才
    在家屬陪同下離去；而被告2 人嗣於99年9 月24日分別前往
    安泰醫院、高雄醫學大學附設中和紀念醫院（下稱高醫醫院
    ）就診，被告許勝和經診斷受有右頸下方抓傷併瘀血4X4 平
    方公分、左上臂抓傷1X0.1 平方公分等傷害，至被告劉耀隆
    則經診斷受有頸部鈍挫傷等傷害各情，為被告2 人所不爭執
    ，且核與證人陳榮（偵卷第11頁、本院易字卷第23-24 頁）
    、黃玉珠（偵卷第13頁、本院易字卷第21-22 頁）、黃文龍
    （被告許勝和友人，偵卷第11 -12頁、本院易字卷第25-26
    頁）、郭鴻誼（被告許勝和鄰居、被告劉耀隆友人偵卷第12
    -13 頁、本院易字卷第27-29 頁）迭於偵查、本院審理中之
    陳述，及證人林介川於本院審理中證述（本院易字卷第94-9
    5 頁），大致相符，並有安泰醫院（本院易字卷第53-54 頁
    ）、小港醫院（本院易字卷第83-85 頁）、高醫醫院（本院
    易字卷第58-79 頁）完整病歷、高雄市政府警察局小港分局
    員警工作紀錄簿（警卷第25-26 頁）在卷可稽，自堪認定。
    又依前述小港醫院病歷（本院易字卷第83-85 頁）所顯示：
    被告劉耀隆於99年9 月22日20時33分許至當日21時35分許，
    均持續在小港醫院就診一情，再參以被告劉耀隆自承其係於
    離開小港醫院始再次前往被告許勝和住處（本院易字卷第32
    頁反面），及證人林介川證稱：被告許勝和住處與小港醫院
    間之車程約5 分鐘等語（本院易字卷第95頁），則被告劉耀
    隆於99年9 月22日當日最後一次前往被告許勝和住處外咆哮
    之時點，應係21時40分許，而非21時20分許，併予指明。
  (二)被告劉耀隆雖辯稱自己純係遭恐嚇、傷害之一方，並以此否
    認自己有何恐嚇、傷害犯行。惟查，證人黃玉珠證稱：被告
    劉耀隆於當晚19時許，第1 次現身在住處外對著丈夫即被告
    許勝和大聲咆哮、叫罵，並同時以食、中指比出挖眼睛之手
    勢，示意被告許勝和出門單挑，我看了不想理會就專注在電
    視節目中，忽然陳榮說被告2 人已經抱在一起要我出面協助
    勸開被告2 人，我才發現被告許勝和已在門外與被告劉耀隆
    相互抱著，我很緊張，就上前將被告許勝和拉回住處，但被
    告劉耀隆當晚又出現在住處前方2 次，都是大聲咆哮，針對
    被告許勝和嚷著要挖眼睛並比出挖眼睛手勢等語明確（偵卷
    第13頁、本院易字卷第21-22 頁）；證人陳榮證稱：當晚19
    時許，我拿著炒米粉前往友人被告許勝和住處，被告許勝和
    就站到住處門口外，不知道與被告劉耀隆交談些什麼，我沒
    特別注意逕自步入屋內將炒米粉交給黃玉珠，回過身就看到
    被告劉耀隆出手朝被告許勝和打去，但是否有確實擊中我不
    清楚，被告許勝和也立即伸出右、左手分別圈住被告劉耀隆
    頸部（脖子）、腰部（肚子），被告2 人進而相互抱住持續
    約1 、20秒之久，我就趕快示意黃玉珠一起將被告許勝和拉
    回屋內，但被告劉耀隆沒有離開而是繼續待在屋外咆哮，還
    一直要被告許勝和出門，並針對屋內之被告許勝和比出挖眼
    睛手勢，等到員警到場處理才離開，但員警離開後被告劉耀
    隆又現身在被告許勝和住處外大聲咆哮，所以我們又再度聯
    絡員警到場處理等語明確（偵卷第11頁、本院易字卷第23-2
    4 頁）；而證人黃文龍也證稱：當日我約於20時帶著肉片到
    被告許勝和住處要一起烤肉過節，我在門口停放機車時，被
    告劉耀隆也走近門口處比著挖眼睛手勢，並對著屋內之被告
    許勝和叫喊「要挖你眼睛」，我當時不清楚被告劉耀隆之用
    意，但因聞到酒味所以不願多理會。我走入被告許勝和住處
    ，感覺現場氣氛很緊張，且被告許勝和頻頻朝屋外張望，一
    副坐立不安、驚慌、害怕的樣子，探聽我得知黃玉珠已經報
    警但員警尚未到場後，就致電催促，員警到場後被告劉耀隆
    雖一度離開，但當日稍晚又再度出現在被告許勝和住處前方
    ，並續以挖眼睛手勢及「要挖你眼睛」、「出來單挑」等話
    語，一再對被告許勝和叫囂、挑釁，我才又報警通知員警到
    場處理等語（偵卷第11-12 頁、本院易字卷第25-2 6頁）；
    另證人郭鴻誼證稱：我在被告許勝和住處旁經營水族館，當
    晚19時許，友人即被告劉耀隆酒後一度到店內來找我，但店
    裡客人來來去去需要照料，所以我大多待在店內，而未親眼
    衝突發生經過，只是聽到被告2 人彼此辱罵之聲音，及緊接
    在後之碰撞聲響，而該等聲響告一個段落後，被告劉耀隆又
    再次進入店內來向我表示頸部遭打傷，我留意看了一下被告
    劉耀隆頸部正前方確實有紅腫，之後警察來了2 次，都是將
    被告劉耀隆勸走等語（偵卷第12-13 頁、本院易字卷第27-2
    9 頁），至證人林介川亦於本院審理中證述：我於當日20至
    22時執行轄區巡邏勤務，交接換裝後第1 個抵達之地點就是
    被告許勝和住處，我第1 次到場時間約在20時10分許，當時
    發現被告許勝和在住處內，被告劉耀隆則在屋外，且因為喝
    了酒講話很大聲，我就陪同被告劉耀隆步行回家，之後又接
    到報案第2 次返回現場，確切到場時間已經不復記憶了，當
    時被告劉耀隆又是待在之前位置酒後大聲喧鬧，我就通知其
    家屬帶被告劉耀隆回家等語（本院易字卷第94-95 頁）。本
    院經核證人黃玉珠、陳榮、黃文龍、郭鴻誼、林介川前開證
    述內容互核要無齟齬，且證人黃玉珠、陳榮所描述之被告2
    人互相緊抱之肢體接觸衝突等過程，復能合理說明被告2 人
    之身體傷勢，何以分布在肩、頸及上臂部位，再佐諸被告2
    人均不諱言當日渠等曾有肢體接觸，暨被告劉耀隆也迭坦承
    當日曾數度在被告許勝和住處外針對被告許勝和大聲叫喝各
    情，自堪認證人黃玉珠、陳榮、黃文龍、郭鴻誼、林介川前
    開所述均屬實在，則被告劉耀隆先於99年9 月22日19時40分
    許，在被告許勝和住處以「要挖你眼睛」暨挖眼睛之手勢，
    恫嚇、挑釁原在住處內之被告許勝和，使之心生畏懼，迨被
    告許勝和終於步出屋外示意被告劉耀隆離去，被告2 人一言
    不合，進而在住處外相互緊抱對峙，迄至被告許勝和之配偶
    黃玉珠、陳榮將被告許勝和拉回住處內方止，被告2 人因而
    各自受有事實欄所載傷勢，惟被告劉耀隆猶未離去，而接續
    停留現場猶以先前之手勢、言語恫嚇被告許勝和，期間雖因
    員警於當日20時10分許到場勸阻而一度止歇，然被告劉耀隆
    又旋於當日21時40分許，再次前往被告許勝和住處外，並續
    以「要挖你眼睛」等語及相應手勢，恫嚇被告許勝和等事實
    ，自堪明認。被告劉耀隆空言否認自己曾出手傷害被告許勝
    和，並藉挖眼睛手勢伴以「要挖你眼睛」等言語恫嚇被告許
    勝和云云，暨被告許勝和關於被告劉耀隆之身體傷勢係其事
    後自行加工等所辯，俱與事實不合，無足採取。又被告劉耀
    隆於當日前往小港醫院就診時，未曾言及遭人過肩摔落在地
    及太陽穴遭攻擊等事，且其傷勢乃係分布在肩、頸部位，軀
    幹及頭部並無任何傷勢，亦有前述小港醫院病歷可按（本院
    易字卷第83-85 頁），益徵被告劉耀隆關於係被告許勝和先
    將其摔落在地，進而再連續攻擊其右太陽穴並躲入住處，致
    其根本無從還手云云，全屬子虛。
  (三)被告許勝和雖辯稱自己是正當防衛云云。惟按正當防衛，以
    對於現在不法之侵害為要件，防衛是否過當，應以防衛權存
    在為前提，若其行為與正當防衛之要件不合，即不生防衛是
    否過當之問題。又彼此互毆，必以一方初無傷人之行為，因
    排除對方不法之侵害而加以反擊，始得以正當防衛論。故侵
    害已過去後之報復行為，與無從分別何方為不法侵害之互毆
    行為，均不得主張正當防衛（最高法院92年度臺上字第2561
    號判決意旨、最高法院30年上字第1040號判例意旨參照）。
    而前述所謂互毆，本不以行為人彼此拳腳相向為限，以相互
    緊抱而不鬆手之方式持續對峙，並在持續對峙過程中，猛力
    勒、抓對方身體成傷，亦不失為互毆。查本案肢體接觸衝突
    ，係被告2 人相互緊抱且持續對峙1 、20秒，迄至黃玉珠、
    陳榮拉回被告許勝和方止，而被告2 人也因此各受事實欄所
    載傷勢，俱經本院詳予認明如前，茍非被告2 人在相互緊抱
    對峙過程中，趁隙彼此猛力抓、勒，焉可能如此？再衡以頸
    部不若四肢具有攻擊威脅性，且無非是身體最脆弱部位之一
    ，本為眾所週知，而被告許勝和見被告劉耀隆徒手朝自己攻
    擊時，竟刻意針對與被告劉耀隆施加攻擊無關之頸部緊勒，
    足證被告許勝和並非單純基於防衛之意思，而係有意致被告
    劉耀隆成傷，則依前開說明，被告許勝合自不得主張防衛權
    ，其此部分所辯亦無可取。
  (四)綜上所述，被告劉耀隆恐嚇被告許勝和，及被告2 人互毆之
    犯行均至堪認定，應依法論科。
二、核被告劉耀隆關於事實一、事實三(一)及事實三(二)所為，均係
    犯刑法第305 條之恐嚇危害安全罪；另被告2 人就事實二所
    為，則各係犯刑法第277 條第1 項之傷害罪。被告劉耀隆就
    事實一、事實三(一)及事實三(二)之恐嚇危害安全犯行，係在極
    密接時空中為之，依一般社會健全觀念，各該舉動之獨立性
    極為薄弱，難以強行分開，在刑法評價上，以視為數個舉動
    之接續施行，合為包括之一行為予以評價較為合理，應僅論
    以接續犯一罪。又以加害身體安全言語、手勢施予恫嚇（危
    險行為）後，旋進而為傷害犯行（實害行為），固容有實害
    行為吸收危險行為之吸收犯法理適用可能，然被告劉耀隆本
    案之恐嚇危害安全犯行，既在本案傷害犯行結束後，猶然持
    （接）續相當期間，已如前述，則被告劉耀隆前開所犯恐嚇
    危害安全、傷害2 罪名間，顯無論以吸收犯之可能，而係犯
    意各別，且行為互殊，自應分論併罰。
三、本院審酌被告2 人不思循平和手段妥處相互間之糾紛、怨隙
    ，竟彼此互毆致對方受傷，且被告劉耀隆又恣以加害身體安
    全之言語、手勢恫嚇對方，均屬不該。惟念被告2 人前俱未
    曾因案受刑之宣告及執行，有臺灣高等法院被告前案紀錄表
    各1 份可按，尚非素行不佳之人，並斟酌被告劉耀隆之教育
    程度為高中肄業、被告許勝和之教育程度為專科畢業，及被
    告2 人之家庭經濟狀況均屬小康惟迄未達成和解，暨本案係
    被告劉耀隆出言恫嚇被告許勝和於先，方導致被告2 人互毆
    ，亦即本案主要應歸咎予被告劉耀隆之主動尋釁等一切情狀
    ，爰就被告2 人分別量處如主文第1 、2 項各所示之刑，且
    均諭知以新臺幣1000元折算1 日之易科罰金折算標準，末就
    被告劉耀隆所犯2 罪合併定應執行之刑，且諭知同前之易科
    罰金折算標準。
據上論斷，應依刑事訴訟法第299 條第1 項前段1 ，刑法第277
條第1 項、第305 條、第41條第1 項前段、第51條第6 款，刑法
施行法第1 條之1 ，判決如主文。
本案經檢察官陳威呈到庭執行職務。
中    華    民    國   100    年    4     月    14    日
                  刑事第一庭  法  官  莊珮吟
以上正本證明與原本無異。
如不服本判決應於收受判決後10日內向本院提出上訴書狀，並應
敘述具體理由。其未敘述上訴理由者，應於上訴期間屆滿後20日
內向本院補提理由書(均須按他造當事人之人數附繕本)「切勿逕
送上級法院」。
中    華    民    國   100    年    4     月    14    日
                              書記官  鍾淑美
◎附錄本案所犯法條：
《刑法第277 條第1 項─傷害罪》
傷害人之身體或健康者，處3 年以下有期徒刑、拘役或1,000 元
以下罰金。
《刑法第305條─恐嚇危害安全罪》
以加害生命、身體、自由、名譽、財產之事，恐嚇他人致生危害
於安全者，處2 年以下有期徒刑、拘役或300 元以下罰金。
《刑法施行法第1 條之1 》
中華民國94年1 月7 日刑法修正施行後，刑法分則編所定罰金之
貨幣單位為新臺幣。
94年1 月7 日刑法修正時，刑法分則編未修正之條文定有罰金者
，自94年1 月7 日刑法修正施行後，就其所定數額提高為30倍。
但72年6 月26日至94年1 月7 日新增或修正之條文，就其所定數
額提高為3 倍。